臺北高等行政法院判決　　　　　　　　　　　　　　　九十年度訴字第四六五七號
　　　　　　　　　　　　　　　.
　　　原　　　告　甲○○
　　　被　　　告　財政部證券暨期貨管理委員會
　　　代　表　人　朱兆銓（主任委員）住同右
　　　訴訟代理人　丁○○
　　　　　　　　　丙○○
　　　　　　　　　乙○○
右當事人間因違反證券交易法事件，原告不服財政部中華民國九十年五月七日台財訴
字第０八九００七六四三六號訴願決定，提起行政訴訟。本院判決如左：
　　主  文
原告之訴駁回。
訴訟費用由原告負擔。
　　事  實
一、事實概要：
    原告、以原告分別為負責人之聯華實業股份有限公司（以下簡稱聯華實業）、神
    達電腦股份有限公司（以下簡稱神達電腦）係證券交易法第四十三條之一第一項
    暨其取得股份申報事項要點《民國（以下同）八十四年九月五日被告訂定發布，
    八十七年十月三十一日修正發布》所稱之共同取得人，渠等於八十八年十二月十
    日共同取得神通電腦股份有限公司（以下簡稱神通電腦）股份累計達七三、六六
    七、三五九股，已超過該公司已發行股份總額超過百分之十（占神通電腦當時已
    發行股份總額二四八、五八五、０００股之百分之二九‧六三），未依規定於事
    實發生後十日內向被告申報並公告，違反證券交易法第四十三條之一第一項規定
    ，被告爰按同法第一百七十八條第一項第一款及第一百七十九條規定以八十九年
    十月六日（八九）台財證（三）第六二八七九號處分書處罰鍰銀元四萬元（折合
    新台幣一二０、０００元）。原告不服，乃向財政部提起訴願，經遭駁回，遂提
    起本件行政訴訟。
二、兩造聲明：
　(一)原告未於言詞辯論期日到場，惟據其所提書狀聲明：訴願決定及原處分均撤銷。
  (二)被告聲明：駁回原告之訴。
三、兩造之爭點：
  (一)原告擔任董事長之聯華實業、神達電腦是否係證券交易法第四十三條之一第一項
    取得股份申報事項要點（下稱申報事項要點）第三條第一款所稱以意思聯絡取得
    股份者之共同取得人？
  (二)證券交易法第四十三條之一第一項規定「與他人共同取得任一公開發行公司已發
    行股份總額超過百分之十股份者」，依系爭申報事項要點第三條第二款，所謂與
    他人共同取得包括「本人及配偶、未成年子女及二親等以內親屬持有表決權股份
    合計超過三分之一之公司或擔任過半數董事、監察人或董事長、總經理之公司取
    得股份者。」該要點之規定是否逾越母法？
四、兩造主張之理由：
　(一)原告主張之理由：
    1.按人民權利義務之事項，應以法律定之。應以法律規定之情事，不得以命令定
      之。法律應經立法院通過，並由總統依法公佈之，中央法規標準法第四條、第
      五條第二款及第六條規定甚明，行政法院（八十九年七月一日已改制為最高行
      政法院）五十一年判字第二八三號對此亦著有判例。
    2.行政程序法第一五０條之規定，法規命令係行政機關基於法律授權所作對外發
      生法律效果之規定，其內容應明列其法律授權依據，不得逾越法律授權之範圍
      與立法精神。本案被告於其處分書中以被告於執行證券交易法第四十三條之一
      第一項規定之行政行為時具有明確性、可預見性及法律秩序安定性，以使人民
      知悉何種情形係屬證券交易法第四十三條之一第一項規定為理由，並依證券主
      管機關之職權，於被告訂定之取得股份申報事項要點中，就證券交易法第四十
      三條之一第一項之「取得股份」、「共同取得人」、「取得方式」等作明確規
      範，此舉被告顯已任意作擴張解釋。
    3.依下列證券交易法條文規定，可知證券交易法之立法原意應未授權被告以行政
      命令擴張解釋限制人民之權益：
      (1)第二十二條之二第一項規定，已依該法發行股票公司之董事、監察人、經理
        人或持有公司股份總額超過百分之十之股東，其股票之轉讓，應依該條所規
        定之一定方式為之。同條第三項並規定第一項之人，包括其配偶、未成年子
        女及利用他人名義而持有股票者。本條已明文規定所列之董事、監察人、經
        理人或持有公司股份總額超過百分之十之股東者包括其配偶、未成年子女及
        利用他人名義而持有股票者。
      (2)第二十五條第一項規定，公開發行股票之公司於登記後，應將其董事、監察
        人、經理人或持有公司股份總額超過百分之十之股東，所持有之本公司股票
        種類、股數及票面金額，向主管機關申報並公告之。同條第三項並規定第二
        十二條之二第三項之規定，於計算前二項持有股數準用之。本條第三項明文
        規定適用第二十二條之二第三項之規定，明訂董事、監察人、經理人或持有
        公司股份總額超過百分之十之股東者包括其配偶、未成年子女及利用他人名
        義而持有股票者。
      (3)第四十三條之一第一項規定，任何人單獨或與其他人共同取得任一公開發行
        公司已發行股份總額超過百分之十之股份者，應於取得後十日內，向主管機
        關申報其取得股份之目的、資金來源及主管機關所規定應行申報事項；申報
        事項如有變動時，並隨時補正之。本條並未如第二十二條之二及第二十五條
        之明文規定適用對象，且僅訂定申報「主管機關所規定應行申報事項」，而
        此所謂主管機關所規定「應行申報事項」應指一般程序性之事項，非有關實
        質影響人民權益性質者。
      (4)第四十三條之一第三項明訂同條第二項有關公開收購公開發行公司有價證券
        管理辦法由主管機關定之。此條款即有明定管理辦法由主管機關定之。
    4.依法律之邏輯解釋原則，證券交易法第四十三條之一第一項對於共同取得人，
      既無類似證券交易法第二十二條之二第三項、第二十五條第三項之規定，且亦
      無類似第四十三條之一第三項之明訂同條第二項有關公開收購公開發行公司有
      價證券管理辦法由主管機關定之之規定。證券交易法自無立法授權被告於其訂
      定之取得股份申報事項要點中，就證券交易法第四十三條之一第一項之「共同
      取得人」作明確規範。且證券交易法亦未就「共同取得人」作明確規範排除他
      法之適用，而所謂單獨或與他人共同取得，法律上已有一定之定義，即單獨取
      得及共有（包括分別共有或公同共有），依法自應適用，而非任由行政機關作
      擴張解釋以行政命令變更其定義。
    5.公開發行公司依財政部證券暨期貨管理委員會八十八年十月二十日（88）台財
      證 (一)第81769號函所公告之「公開發行公司取得或處分資產處理要點」已訂
      定「取得或處分資產處理程序」，顯足以達到資訊公開之要求，被告以資訊公
      開為理由，將個別取得人串聯在一起，實有擾民之虞。
    6.按證券交易法第四十三條之一第一項之規定主管機關所規定應行申報事項，應
      指一般程序性事項，非關實質影響人民權益性質者。被告如為落實股權重大異
      動之管理及於執行該法之行政行為時具有明確性、可預見性及法律秩序安定性
      ，應適用法律之規定，而非任意擴張法律解釋，訂定「證券交易法第四十三條
      之一第一項取得股份申報事項要點」，自行定義「共同取得」。況被告所稱定
      義「共同取得」，係依據社會一般經驗法則，實非實情。被告定義「共同取得
      」，已將主觀上無共同取得意思且取得時點不同之取得人，依內部規定定義為
      共同取得人，顯已超過社會一般經驗法則。另證券交易法第四十三條之一第一
      項之「共同取得」之結果即為「共有」，適用民法之「共有」意義實屬當然。
    7.原告於八十九年七月十日前向被告補行申報前曾多次到被告機關協商，乃因被
      告聲明如不補行申請，即逕予處分，原告始補行申報。原告等並未承認彼此共
      同取得之關係。
  (二)被告主張之理由：
    1.按「任何人單獨或與其他人共同取得任一公開發行公司已發行股份總額超過百
      分之十之股份者，應於取得後十日內，向主管機關申報其取得股份之目的、資
      金來源及主管機關所規定應行申報之事項；申報事項如有變動時，並隨時補正
      之。」、「有左列情事之一者，處二萬元以上十萬元以下罰鍰：一、違反‧‧
      ‧第四十三條之一第一項‧‧‧之規定者。」及「法人違反本法之規定者，依
      本章各條之規定處罰其行為之負責人。」分別為證券交易法第四十三條之一第
      一項、第一百七十八條第一項第一款及第一百七十九條所明定。次按「本要點
      所稱與他人共同取得股份之共同取得人包括左列情形：（一）由本人以信託、
      委託書、授權書或其他契約、協議、意思聯絡等方法取得股份者。（二）本人
      及其配偶、未成年子女及二親等以內親屬持有表決權股份合計超過三分之一之
      公司或擔任過半數董事、監察人或董事長、總經理之公司取得股份者。‧‧‧
      」、「前二項規定於本人為法人時，其負責人或有代表權之人亦適用之。」「
      依證券交易法第四十三條之一第一項後段規定左列申報事項如有變動，應於事
      實發生之日起二日內公告，並檢附公告報紙向本會申報：（一）所持有股份數
      額增、減數量達該公司已發行股份總額百分之一時；上開申報及公告義務應繼
      續至單獨或共同取得股份低於該公司已發行股份百分之十為止。‧‧‧」及「
      證券交易法第四十三條之一第一項前段及後段規定係屬取得人不同之作為義務
      ，當取得人違反任一作為義務時，即應分別科處行政罰鍰」分別為行為時申報
      事項要點第三點、第四點、第七點及第九點所明定。再按大法官會議釋字第二
      百七十五號解釋：「人民違反法律上之義務而應受行政罰之行為，法律無特別
      規定時，雖不以出於故意為必要，仍須以過失為其責任條件。但應受行政罰之
      行為，僅須違反禁止規定或作為義務，而不以發生損害或危險為其要件者，推
      定為有過失，於行為人不能舉證證明自己無過失時，即應受罰。‧‧‧」
    2.查證券交易法第二條前段「有價證券之募集、發行、買賣，其管理、監督依本
      法之規定」及同法第三條「本法所稱主管機關，為財政部證券暨期貨管理委員
      會。」之規定，被告為證券交易法之主管機關。次依證券交易法第四十三條之
      一第一項之立法意旨係期使公開發行公司股權發生重大變化時，其資訊能即時
      且充分公開，使證券主管機關及一般投資人能瞭解公司股權大量異動的情況、
      未來公司經營權可能發生之變化及經營決策是否連帶發生重大改變。又在證券
      交易法第四十三條之一第一項未對共同取得作定義性規定之前提下，被告為期
      於執行該法之行政行為時具有明確性、可預見性及法律秩序安定性，並自我約
      束違反該規定本會處分權之行使，以落實股權重大異動之管理，特依據該法第
      四十三條之一第一項之規定主管機關所規定應行申報事項，訂定「證券交易法
      第四十三條之一第一項取得股份申報事項要點」發布實施，就證券交易法第四
      十三條之一第一項之「取得股份」、「共同取得人」、「取得方式」等，予以
      明白規定其定義及其適用範圍，以闡釋該規定之含義，使取得人間知悉在何種
      情形屬共同取得人應行申報，核其性質屬補充性的解釋規定，為執行證券交易
      法第四十三條之一第一項規定所必要，且依法務部函釋，倘確為執行證券交易
      法第四十三條之一第一項規定所必要，且未牴觸或逾越其上位法規者，應無不
      可。準此，關於證券交易法第四十三條之一第一項規定所稱「共同取得」既屬
      不確定法律概念，被告為執行該法律，必須對之加以具體界定，才得據以執行
      。為探求及闡釋該條文所稱「共同取得」之意旨，被告特依據社會一般經驗法
      則，並參照國外法制，針對實務上典型之共同取得關係，以行政命令規定進行
      類型化處理，於「證券交易法第四十三條之一第一項取得股份申報事項要點」
      第三點訂定共同取得之行為態樣，使證券交易法第四十三條之一第一項對於共
      同取得人規範制度，得為適當之應用，並發揮統一個案事實認定的基準及執法
      之裁量準則，乃為正確認定事實並妥適適用法律所必要。
    3.證券交易法第四十三條之一第一項，係仿自美國一九三四年證券交易法第十三
      條第四項之規定訂定，其規定任何人單獨或與他人共同取得某一證券發行股數
      達百分之五以上者，應於取得後十日內向證券交易所、發行公司、證管會單位
      等提出說明書，說明其資金、取得證券之目的、取得人之背景等資料，該規定
      目的在於使取得公司相當比例股份之人，負公開相關資訊之義務，使主管機關
      及投資人能了解股權大量變動來由及趨勢，是「完全公開」(Full Disclosure
      ）原則之發揮。另為使具有實質控制關係者亦得一併揭露，美國證券交易法第
      十三條第七項並擬制規定二人以上組織之合夥、隱名合夥、或其他團體持有證
      券者視為同一人所有，以達到該條規範之目的。因此，該「申報要點」第三點
      （二）明定共同取得之規定並未違反母法之立法意旨。
    4.按民法第八百十七條所定分別共有及同法第八百二十七條所定公同共有關係，
      應係指所有權之持有形式，其與證券交易法第四十三條之一第一項所稱與「共
      同取得」之意義應有所不同。該條文所稱「共同取得」，其立法意旨在使公開
      發行公司股權發生重大變化時，其資訊能即時且充分公開，使證券主管機關及
      一般投資人能瞭解公司股權大量異動的情況、未來公司經營權可能發生之變化
      及經營決策是否連帶發生重大改變，故該條文所謂共同取得，應不以民法「共
      有」之意義為限，無論其持有之形式為「分別共有」或「公同共有」，只要渠
      等取得同一公開發行公司股份超過該公司已發行股份百分之十者，即應按證券
      交易法第四十三條之一第一項規定辦理公告及申報。
    5.查「公開發行公司取得或處分資產處理要點」之立法意旨，係為保障投資，落
      實資訊公開，爰依據證券交易法第三十六條第二項第二款及第三十八條規定，
      針對公開發行公司取得或處分資產之處理程序、資訊公開等事項予以規範，其
      與證券交易法第四十三條之一第一項規定，在使公開發行公司股權發生重大變
      化時，其資訊能即時且充分公開，俾使投資人能瞭解公司股權大量異動的情況
      、未來公司經營權可能發生之變化及經營決策是否連帶發生重大改變之立法意
      旨，並不相同，二者係屬不同申報義務，且查上開法規公告申報之標準亦有不
      同，依據「公開發行公司取得或處分資產處理要點」第七點規定，公開發行公
      司一年內累積取得或處分同一有價證券、同一開發計畫不動產、與同一相對人
      取得或處分同一性質標的交易之金額、或每筆交易金額，達公司實收資本額百
      分之二十或新臺幣三億元以上者，應於二日內辦理公告、申報，其與證券交易
      法第四十三之一第一項係就任何人單獨或與他人共同取得任一公開發行公司已
      發行股份總額超過百分之十之股份者，應於取得十日內申報，且於申報事項變
      動時，應隨時補正之規定，於規範目的與對象顯不相同，故原告所稱顯曲解法
      令。
    6.原告於八十八年十二月十日同時擔任聯華實業、神達電腦之董事長，以其擔任
      該等公司之職務，顯然對於前開公司之經營、理財決策，具有相當程度之影響
      力，且其所主導或控制之公司與其本人，取得同一公開發行公司之股票，合計
      超過其已發行股份總額百分之十，對於被取得公司之股權及經營權之可能變化
      已有重大影響，就其等所取得之股份算入共同取得之股份，並無違經驗法則，
      亦符合證券交易法第四十三條之一第一項之立法意旨。
    7.再者，原告等於八十九年七月十日主動向被告補行申報並公告取得神通電腦股
      票之情形，於申報書以同一董事長填具彼此共同取得之關係，是原告等已承認
      共同取得之證據。
　　理  由
一、本件原告經合法通知未於言詞辯論期日到場，核無行政訴訟法第二百十八條準用
    民事訴訟法第三百八十六條所列各款情形，爰依被告聲請，由其一造辯論而為判
    決。
二、按「任何人單獨或與其他人共同取得任一公開發行公司已發行股份總額超過百分
    之十之股份者，應於取得後十日內，向主管機關申報其取得股份之目的、資金來
    源及主管機關所規定應行申報之事項；申報事項如有變動時，並隨時補正之。」
    「有左列情形之一者，處二萬元以上十萬元以下罰鍰：一、違反‧‧‧第四十三
    條之一第一項‧‧‧規定者」及「法人違反本法之規定者，依本章各條之規定處
    罰其為行為之負責人。」分別為行為時證券交易法第四十三條之一第一項、第一
    百七十八條第一項第一款及第一百七十九條所明定。次按「本要點所稱與他人共
    同取得股份之共同取得人包括左列情形‧‧‧二、本人及其配偶、未成年子女及
    二親等以內親屬持有表決權股份合計超過三分之一之公司或擔任過半數董事、監
    察人或董事長、總經理之公司取得股份者。‧‧‧」、「前二項規定於本人為法
    人時，其負責人或有代表權之人亦適用之。」及「依證券交易法第四十三條之一
    第一項後段規定左列申報事項如有變動，應於事實發生之日起二日內公告，並檢
    附公告報紙向本會申報：一、所持有股份數額增、減量達該公開發行公司已發行
    股份總額百分之一時：上開申報及公告義務應繼續至單獨或共同取得股份低於該
    公司已發行股份總額百分之十之股份為止。‧‧‧」分別為證券交易法第四十三
    條之一第一項取得股份申報事項要點第三點第一項第二款、第四點及第七點所規
    定。
三、本件被告以原告與聯華實業、神達電腦，係證券交易法第四十三條之一第一項暨
    其取得股份申報事項要點所稱之共同取得人，渠等於八十八年十二月十日共同取
    得神通電腦股份累計達七三、六六七、三五九股，已超過該公司已發行股份總額
    超過百分之十（占神通電腦當時已發行股份總額二四八、五八五、０００股之百
    分之二九．六三），未依規定於事實發生後十日內向被告申報並公告，有違證券
    交易法第四十三條之一第一項規定，被告遂依行為時同法第一百七十八條第一項
    第一款及第一百七十九條規定以八十九年十月六日（八九）台財證（三）第六二
    八七九號處分書處罰鍰銀元四萬元。
四、原告不服原處分，訴稱證券交易法未明定「共同取得人」之範圍，被告無權擴張
    解釋，其與神達電腦、聯華實業為各自獨立之自然人與法人，取得神通電腦股份
    係於不同時點，且非基於共同取得之意思，應不適用證券交易法第四十三條之一
    第一項規定，又被告不得以內部自訂之申報事項要點擴張解釋法令，人民之權利
    義務應以法律定之，不得以命令定之云云，被告則以證券交易法第四十三條之一
    第一項之立法意旨係期使公開發行公司股權發生重大變化時，證券主管機關及一
    般投資人能瞭解公司股權大量異動的情況、未來公司經營權可能發生之變化及經
    營決策是否連帶發生重大改變。而證券交易法第四十三條之一第一項未對共同取
    得作定義性規定，被告為期於執行該法之行政行為時具有明確性，特依據該法第
    四十三條之一第一項之規定主管機關所規定應行申報事項，訂定「證券交易法第
    四十三條之一第一項取得股份申報事項要點」，就證券交易法第四十三條之一第
    一項之「取得股份」、「共同取得人」、「取得方式」等，予以明白規定其定義
    及其適用範圍，以闡釋該規定之含義，使取得人間知悉在何種情形屬共同取得人
    應行申報，核其性質屬補充性的解釋規定，為執行證券交易法第四十三條之一第
    一項規定所必要，該規定並未違反母法之立法意旨等以資抗辯。
五、茲就本件爭點說明如下，經查：
  (一)按「有價證券之募集、發行、買賣，其管理、監督依本法之規定。‧‧‧」及「
    本法所稱主管機關，為財政部證券（暨期貨）管理委員會。」證券交易法第二條
    前段及同法第三條法意甚明，是被告係證券交易法之主管機關，合先敘明。次依
    證券交易法第四十三條之一第一項之立法意旨係期使公開發行公司股權發生重大
    變化時，其資訊能即時且充分公開，使證券主管機關及一般投資人能瞭解公司股
    權大量異動的情況、未來公司經營權可能發生之變化及經營決策是否連帶發生重
    大改變，惟證券交易法第四十三條之一第一項所稱「共同取得」，同法及其施行
    細則並無闡釋其涵義之明文，被告基於主管機關之權責，為期於執行該法之行政
    行為時具有明確性、可預見性及法律秩序安定性，以落實股權重大異動之管理，
    訂定申報事項要點之解釋性之行政規則發布實施，就「取得股份」、「共同取得
    人」、「取得方式」等，明確規範其定義及其適用範圍，使股份取得人間知悉在
    何種情形屬共同取得人應行申報，自為執行證券交易法第四十三條之一第一項規
    定所必要，且核與上開法條立法意旨及規範目的相符，自得適用之。再申報事項
    要點第三點規定「本要點所稱與他人共同取得股份之共同取得人包括左列情形‧
    ‧‧二、本人及其配偶、未成年子女及二親等以內親屬持有表決權股份合計超過
    三分之一之公司或擔任過半數董事、監察人或董事長、總經理之公司取得股份者
    。‧‧‧」，乃係就申報主體所取得之股份範圍加以規範，其中由於本人會與本
    人擔任董事長之公司取得同一家公開發行公司之股票，合計超過其已發行股份總
    額百分之十，應非巧合，堪認有意之安排，故主管機關依上開要點所揭示之本人
    及以本人為負責人所控制或主導之公司所取得之股份，解為具有意思聯絡或利用
    關係而算入共同取得之股份，自無違經驗法則，於此範圍內上開要點自無違證券
    交易法第四十三條之一第一項之立法意旨及目的，亦得予適用（最高行政法院九
    十年度判字第二四六三號判決可資參照），原告認被告依職權所定之申報要點，
    並就證券交易法第四十三條之一第一項之「取得股份」、「共同取得人」、「取
    得方式」等作明確規範，顯已任意作擴張解釋，有違法律保留原則云云，即無足
    採。
  (二)另查證券交易法第四十三條之一第一項規定之立法意旨，在使公開發行公司股權
    發生重大變化時，其資訊能即時且充分公開，俾使投資人能瞭解公司股權大量異
    動的情況、未來公司經營權可能發生之變化及經營決策是否連帶發生重大改變，
    已如前述。核與「公開發行公司取得或處分資產處理要點」，係為保障投資，落
    實資訊公開，爰依據證券交易法第三十六條第二項第二款及第三十八條規定，針
    對公開發行公司取得或處分資產之處理程序、資訊公開等事項予以規範之立法意
    旨，並不相同，二者係屬不同申報義務，且查上開法規公告申報之標準亦有不同
    ，依據「公開發行公司取得或處分資產處理要點」第七點規定，公開發行公司一
    年內累積取得或處分同一有價證券、同一開發計畫不動產、與同一相對人取得或
    處分同一性質標的交易之金額、或每筆交易金額，達公司實收資本額百分之二十
    或新臺幣三億元以上者，應於二日內辦理公告、申報，其與證券交易法第四十三
    之一第一項係就任何人單獨或與他人共同取得任一公開發行公司已發行股份總額
    超過百分之十之股份者，應於取得十日內申報，且於申報事項變動時，應隨時補
    正之規定，於規範目的與對象顯不相同，故原告所稱「公開發行公司取得或處分
    資產處理要點」已訂定「取得或處分資產處理程序」，顯足以達到資訊公開之要
    求，被告以資訊公開為理由，另訂證券交易法第四十三條之一第一項取得股份申
    報要點，實有擾民之虞云云，顯有誤會。
  (三)再查原告於八十八年十二月十日擔任聯華實業之董事長，致其與聯華實業、神達
    電腦（同一董事長）共同持有神通電腦之股份合計達七三、六七七、三五九股，
    占該公司已發行股份總數比例達百分之二九．六三，已超過該公司超過已發行股
    份總數百分之十，又原告擔任聯華實業、神達電腦之負責人，是原告本人及其擔
    任負責人之公司取得神通電腦股份之情形，核已符合首揭證券交易法第四十三條
    之一第一項取得股份申報事項要點第三點第一項第二款有關共同取得人之規定。
  (四)復查證券交易法第四十三條之一之立法意旨係使股權重大異動之資訊能「即時」
    且充分揭露與投資人作為其投資決策之參考，而同條文第一項前後段之規定，係
    屬股份取得人不同之作為義務，亦即申報事項要點第一點規定任何人單獨或與其
    他人取同取得任一公開發行公司已發行股份總額超過百分之十之股份者，應於取
    得後十日內依該要點之規定向被告申報，即屬股份取得人依證券交易法第四十三
    條之一第一項前段規定之作為義務。又申報事項要點第七點之（一）規定所持股
    份數額增減應即向被告申報，持股增、減數量達該公司發行公司已發行股份總額
    百分之一時，應即公告並檢附公告報紙向被告申報，即屬股份取得人依證券交易
    法第四十三條之一第一項後段規定之作為義務，如此方足以貫徹該規定之立法意
    旨及規範精神。
六、綜上所述，本件被告以原告與聯華實業、神達電腦，係證券交易法第四十三條之
    一第一項暨其取得股份申報事項要點所稱之共同取得人，渠等共同取得神通電腦
    股份累計超過該公司已發行股份總額超過百分之十，未依規定於事實發生後十日
    內向被告申報並公告，有違證券交易法第四十三條之一第一項規定，遂依行為時
    同法第一百七十八條第一項第一款及第一百七十九條規定處原告罰鍰銀元四萬元
    ，所為核無不合，訴願決定予以維持，亦屬正當，原告仍執前詞，指摘原處分不
    當，請求撤銷原處分及訴願決定，即為無理由，應予駁回。
據上論斷，本件原告之訴為無理由，爰依行政訴訟法第二百十八條、第九十八條第三
項前段，民事訴訟法第三百八十五條第一項前段，判決如主文。
中　　華　　民　　國　　九十一　　　年　　　四　　　月　　十六　　　　日
                 臺 北 高 等 行 政 法 院   第 七 庭
                                審 判 長 法  官　鄭小康
                                         法  官　林金本
                                         法  官　黃秋鴻
右為正本係照原本作成。
如不服本判決，應於送達後二十日內，向本院提出上訴狀並表明上訴理由，如於本判
決宣示後送達前提起上訴者，應於判決送達後二十日內補提上訴理由書（須按他造人
數附繕本）。
中　　華　　民　　國　  九十一　　　年  　　四　　　月  　十六　　　　日
                                         書記官  黃倩鈺
